【裁判字號】    97,重再,30
【裁判日期】    971208
【裁判案由】    拆屋還地
【裁判全文】
臺灣高等法院民事判決                  97年度重再字第30號
再審原告    甲○○
再審被告    乙○○
上列當事人間請求拆屋還地事件，再審原告對於中華民國97年4
月22日本院96年度重上字第482號確定判決提起再審，本院判決
如下：
    主  文
再審之訴駁回。
再審訴訟費用由再審原告負擔。
    事實及理由
一、按再審之訴顯無再審理由者，得不經言詞辯論，以判決駁回
    之，民事訴訟法第502條第2項定有明文。
二、再審原告主張：再審被告於前訴訟程序主張坐落桃園縣桃園
    市○○段397地號土地（下稱系爭土地）為其所有，因奉再
    審被告之父鄭清發指示將系爭土地無償借予再審原告使用，
    因再審原告就系爭土地之使用目的已完成，因而終止兩造間
    之使用借貸關係，並請求再審原告拆屋還地，經本院96年度
    重上字第482號判決（下稱原確定判決）認定兩造就系爭土
    地有使用借貸關係存在，且經再審被告合法終止契約，而判
    決命再審原告將系爭土地上部分建物拆除，將所占用之系爭
    土地返還再審被告。惟再審原告於前訴訟程序一再主張系爭
    土地實係再審被告之父鄭清發、再審原告之父鄭來春及訴外
    人鄭清標、鄭萬寶（以下合稱鄭清發等4人）共有，鄭清發
    等4人於民國76年間已協議將系爭土地分配予鄭來春使用，
    而再審被告當時在系爭土地上搭建建物，乃以新台幣30萬元
    將該建物出售予鄭來春，是再審原告就系爭土地係與鄭清發
    等4人存有使用借貸關係，於鄭清發等4人終止使用借貸契約
    之前，再審原告就系爭土地有使用權。詎原確定判決未予詳
    查，遽為再審原告敗訴之判決，其適用法規顯有錯誤，而有
    民事訴訟法第496條第1項第1款之再審事由等語。並聲明：
    (一)原確定判決關於不利於再審原告部分廢棄。(二)上開廢棄部
    分，再審被告在前訴訟程序之上訴駁回。
三、按確定終局判決適用法規顯有錯誤者，當事人得以再審之訴
    對於該確定終局判決聲明不服，民事訴訟法第496條第1項第
    1款固定有明文。惟所謂適用法規顯有錯誤，應以確定判決
    違背法規或現存判例解釋者為限，不包括漏未斟酌證據及認
    定事實錯誤之情形在內。亦即須確定判決依其所認定事實，
    而有違背法規或現存判例解釋之情形，始克相當 (最高法院
    57 年台上字第1091號及63年台上字第880號判例意旨參照）
    。
    查再審原告所主張上述事項，全係在指摘原確定判決認定事
    實錯誤，揆諸上開說明，顯與民事訴訟法第496條第1項第1
    款所定再審事由不符。從而，再審原告依據民事訴訟法第
    496 條第1項第1款規定，提起本件再審之訴，為顯無再審理
    由，爰不經言詞辯論，逕以判決駁回之。
四、據上論結，本件再審之訴為顯無理由，依民事訴訟法第502
    條第2項、第78條，判決如主文。
中    華    民    國    97    年    12    月    8     日
                    民事第四庭
                        審判長法  官  張劍男
                              法  官  陳靜芬
                              法  官  彭昭芬
正本係照原本作成。
如不服本判決，應於收受送達後20日內向本院提出上訴書狀，其
未表明上訴理由者，應於提出上訴後20日內向本院補提理由書狀
（均須按他造當事人之人數附繕本）上訴時應提出委任律師或具
有律師資格之人之委任狀；委任有律師資格者，另應附具律師資
格證書及釋明委任人與受任人有民事訴訟法第466條之1第1項但
書或第2項（詳附註）所定關係之釋明文書影本。
中    華    民    國    97    年    12    月    9     日
                              書記官  丁華平
附註：
民事訴訟法第466條之1（第1項、第2項）：
對於第二審判決上訴，上訴人應委任律師為訴訟代理人。但上訴
人或其他法定代理人具有律師資格者，不在此限。
上訴人之配偶、三親等內之血親、二親等內之姻親，或上訴人為
法人、中央或地方機關時，其所屬專任人員具有律師資格並經法
院認為適當者，亦得為第三審訴訟代理人。


司法院資訊處製作；財團法人民間司法改革基金會備份。
